【裁判字號】    95,簡,39
【裁判日期】    950308
【裁判案由】    工程受益費
【裁判全文】
高雄高等行政法院簡易判決
                                     95年度簡字第00039號
原      告  甲○○
被      告  高雄市稅捐稽徵處
代  表  人  乙○○  ○○
上列當事人間因工程受益費事件，原告不服高雄市政府中華民國
九十四年十一月十八日高市府法一字第０九四００五七六八七號
訴願決定，提起行政訴訟。本院判決如下：
    主  文
原告之訴駁回。
訴訟費用由原告負擔。
    事實及理由
一、緣原告原所有坐落高雄市○○區○○段二七六之六三及二七
    六之一四六地號二筆土地（下稱系爭土地，民國【下同】七
    十五年十月合併，七十七年四月因重測編為正文段三十地號
    ），於七十五年五月十六日因買賣取得所有權，並於買受當
    時出具承諾書表示，系爭土地因開闢七十五年高雄市○○路
    ○○段道路應納之工程受益費尚未開徵，其願意無條件負責
    繳納。而高雄市○○路○○段道路開闢工程之工程受益費於
    七十五年五月二十六日公告徵收，該工程於七十五年十二月
    十一日完工，被告於七十六年十月一日起至七十九年四月三
    十日開徵工程受益費，分三年六期徵收，高雄市○○段二七
    六之六三及二七六之一四六地號土地，分別應納新台幣（下
    同）八六、九八六元及一一三、七０二元，因系爭工程受益
    費繳款書未經合法送達，原告除經被告因退稅辦理抵繳高雄
    市○○段二七六之六三號土地，第一期應納費額計一四、五
    ０一元中之一０、三三四元外，其餘尚有七六、六五二元以
    及高雄市○○段二七六之一四六地號之一一三、七０二元均
    未繳納。被告所屬三民分處（下稱三民分處）乃改訂繳納期
    間自九十三年十一月一日至同年月三十日止合併一次徵收，
    並於同年七月二日送達繳款書，原告不服，申請復查，經決
    定應納費額更正為高雄市○○段二七六之六三地號二八、九
    九四元、高雄市○○段二七六之一四六地號三七、九００元
    ，共計六六、八九四元，原告仍表不服，遂提起訴願，亦遭
    決定駁回，遂提起本件行政訴訟。
二、原告起訴主張略以：
    本件應審酌者，工程受益費徵收條例第六條第二項規定之就
    土地及其改良物徵收之工程受益費，於各該工程開工之日起
    ，至完工一年內開徵云云，其「一年」之期限究為何指？本
    件被告之公法上課徵權利，是否已罹於時效消滅？茲論述如
    下：
（一）原告先前所為之復查申請，其主要意旨即係就本件被告於
      九十三年才向原告為工程受益費之徵收，顯罹於時效消滅
      而主張，嗣經被告重為審酌後，認定系爭工程受益費徵收
      之請求權時效應為十五年，而非五年，且援用內政部九十
      年六月二十一日台九０內營字第九０八四一四六號令，謂
      工程受益費徵收請求權之時效，應以實際開單徵收之繳納
      期限開始之日為起算點，故本件被告就坐落高雄市○○區
      ○○段二七六之六三及二七六之一四六地號兩筆土地，第
      五期實際開單徵收為七十八年十月一日、第六期為七十九
      年四月一日，此等行政處分之時間，距被告九十三年七月
      二日始送達繳款書之日，尚未達十五年之時效，故認定原
      告仍須繳納此二期之工程收益費。
（二）如就工程受益費徵收條例第六條第二項規定意旨所指，工
      程受益費就土地及其改良物徵收之工程受益費，於各該工
      程開工之日起，至完工後一年內開徵，此一年期限應屬被
      告公法上請求權行使之「除斥期間」。故本件工程被告既
      已認定係於七十五年十二月十一日完工，被告應於七十六
      年十二月十日前為請求權之行使，否則除斥期間已過，被
      告嗣後所為之徵收處分，即屬無效之行政處分，而本件被
      告於七十八年十月一日、七十九年四月一日處分徵收系爭
      工程受益費，而該處分於九十三年七月二日始合法送達原
      告，顯已逾除斥期間，即屬無效之行政處分。
（三）倘若認工程受益費徵收條例第六條第二項規定意旨所指，
      工程受益費就土地及其改良物徵收之工程受益費，於各該
      工程開工之日起，至完工後一年內開徵，此一年期限，非
      屬被告公法上請求權行使之「除斥期間」，亦應視為特別
      規定之短期時效。按工程受益費徵收條例第六條第一項規
      定，系爭工程於施工前已就相關之工程施作所衍生之工程
      益費，計算完畢並以書面通知工程受益人，故於工程完工
      時，依法被告即得向工程受益人請求工程受益費，請求權
      時效即自工程完成日開始起算，上揭同條例第六條第二項
      所規定之一年期限，則屬特別規定之短期時效。本件工程
      本件工程被告既已認定係於七十五年十二月十一日完工，
      被告應於七十六年十二月十日前為請求權之行使，否則時
      效期間已過，被告嗣後於七十八年十月一日、七十九年四
      月一日處分徵收，於九十三年七月二日始合法送達原告，
      顯已逾時效期間，被告依法自得抗繳。
（四）倘若認工程受益費徵收條例第六條第二項規定意旨所指，
      工程受益費就土地及其改良物徵收之工程受益費，於各該
      工程開工之日起，至完工後一年內開徵，此一年期限，非
      屬被告公法上請求權行使之「除斥期間」、「短期時效」
      ，本件亦已罹於十五年之消滅時效。依高雄高等行政法院
      九十一年度簡字第二０八號及最高行政法院九十三年度判
      字第一七一五號判決，工程受益費請求權起算時點為「工
      程完工後一年之開徵期限屆至開始起算」，非如被告所指
      「實際開單徵收之日起算」，否則既已實際開單徵收而為
      請求權之行使，又何來請求權尚未行使而罹於時效消滅之
      可能？被告援引之內政部函令顯與法令不符，亦與上揭最
      高行政法院之判決意旨相違，本件工程受益費之時效消滅
      起算日為完工後一年屆至，即七十六年十二月十一日起算
      ，於九十一年十二月十日罹於消滅時效，被告遲至九十三
      年七月二日始合法送達繳款書，已罹於十五年之消滅時效
      ，原告自可拒繳。
（五）被告亦不否認系爭工程受益費繳款通知單雖有於七十六年
      十月一日起至七十九年四月三十日，寄送通知單分三年六
      期徵收，惟因系爭工程受益費繳款書未經合法送達，故被
      告復於九十三年六月三十日重新寄發送達。被告未能合法
      送達係屬被告之行政疏失，非屬原告之故意、過失責任，
      更非時效中斷事由，縱認系爭工程受益費既於七十五年五
      月二十六日公告徵收，係屬行政程序施行前之案件，其請
      求權消滅時效應類推適用民法第一百二十五條規定十五年
      時效期間，惟因被告之疏誤，未能合法送達，則依上揭工
      程受益費徵收條例第六條第二項及民法第一百二十五條規
      定，本件被告之請求權時效應自七十五年十二月十一日屆
      滿一年翌日，即七十六年十二月十一日起算十五年，至九
      十一年十二月十日止；原告另案苓雅區土地部分，訴願決
      定即採此旨趣，卻未對本件為相同之認定；被告遲於九十
      三年六月三十日方合法送達系爭工程受益費繳費通知書之
      行政處分，顯逾時效末日九十一年十二月十日，其徵收請
      求權已罹於時效而消滅云云，起訴請求將訴願決定及原處
      分均撤銷。
三、被告答辯理由略以：
（一）原告所有系爭土地，因七十五年高雄市○○路○○段道路
      開闢工程，該工程受益費於七十五年五月二十六日公告徵
      收，開闢工程於七十五年十二月十一日完工，被告於七十
      六年十月一日起至七十九年四月三十日開徵工程受益費，
      並依工程受益費徵收條例第七條第一項規定分三年六期徵
      收；其中第一期於七十六年十月一日至同年月三十一日徵
      收，第二期於七十七年四月一日至同年月三十日徵收，第
      三期於七十七年十月一日至同年月三十一日徵收，第四期
      於七十八年四月一日至同年月三十日徵收，第五期於七十
      八年十月一日至同年月三十一日徵收，第六期於七十九年
      四月一日至同年月三十日徵收；就獅頭段二七六之六三地
      號土地，原告應負擔工程受益費計八六、九八六元，第一
      期應納費額一四、五０一元，第二期至第六期應納費額均
      為一四、四九七元；另獅頭段二七六之一四六地號土地，
      原告應負擔工程受益費計一一三、七０二元，第一期應納
      費額一八、九五二元，第二期至第六期應納費額均一八、
      九五０元；因其中獅頭段二七六之六三地號土地第一期應
      納費額一四、五０一元，經被告於八十六年十月十五日因
      退稅辦理抵繳一０、三三四元，其餘尚有七六、六五二元
      及獅頭段二七六之一四六號之一一三、七０二元均未繳納
      ，被告三民分處乃改訂繳納期間自九十三年十一月一日至
      同年月三十日止合併一次催徵，並於同年七月二日送達繳
      款書，送請原告繳納，揆諸相關法條規定洵無違誤。
（二）次按「公法上之請求權，除法律有特別規定外，因五年間
      不行使而消滅。」為九十年一月一日施行之行政程序法第
      一百三十一條條第一項所明定，然此乃行政程序法施行後
      之公法上之請求權而言。至施行前已發生之工程受益費請
      求權之消滅時效期間，並不適用行政程序法第一百三十一
      條第一項規定，自應依行政程序法施行前相關法規辦理。
      申言之，工程受益費之請求權時效，因工程受益費徵收條
      例及相關法令並無徵收期間之規定，則於行政程序法施行
      後始發生之工程受益費請求權，固應依上開行政程序法第
      一百三十一條規定，因五年間不行使而消滅；惟行政程序
      法施行前已發生工程受益費請求權之消滅時效期間，基於
      工程受益費之徵收，係國家為謀公共利益而設置、建造或
      維護公共設施，並對因此享有特別利益之人民，所為用以
      彌補施工費用支出之措施，此與一般租稅之課徵，係對人
      民普遍課賦，而非針對特定個人為之，並不相同。準此，
      工程受益費既非稅捐性質，則行政程序法施行前工程受益
      費之請求權時效，自不應類推適用稅捐稽徵法第二十三條
      五年徵收期間之規定，而應類推適用民法第一百二十五條
      十五年消滅時效期間之規定，此參諸法務部九十年三月二
      十二日法九十令字第００八六一七號令：「行政程序法施
      行前已發生公法上請求權之消滅時效期間，不適用行政程
      序法第一百三十一條第一項規定，應依行政程序法施行前
      有關法規之規定，無相關法規規定者，得類推適用民法消
      滅時效之規定〈即縱使殘餘時間，自行政程序法施行日起
      算較五年為長者，仍應依其期間〉。．．．至關於消滅時
      效期間之起算點，則應自該請求權得行使時起算，就具體
      個案判斷之。．．．。」及內政部九十年六月二十一日台
      九十內營字第九０八四一四六號令亦謂：「工程受益費徵
      收條例第六條並非行政程序法第一百三十一條第一項所稱
      之特別規定，是行政程序法施行後始發生之工程受益費請
      求權，應依行政程序法第一百三十一條之規定辦理；其五
      年請求權時效之起算時點，以實際開單徵收之繳納期限開
      始之日為起算點。至該法施行前已發生之工程受益費請求
      權，得類推適用民法第一百二十五條規定因十五年間不行
      使而消滅〈即縱使殘餘時間，自行政程序法施行日起算較
      五年為長者，仍應依其期間〉。」均同斯旨。本件原告所
      有坐落高雄市○○區○○段二七六之六三及二七六之一四
      六地號等二筆土地，因七十五年正義路南北段道路開闢工
      程，該工程於七十五年十二月十一日完工，係屬行政程序
      法施行前之工程受益費，其請求權消滅時效應類推民法第
      一百二十五條消滅時效之規定，請求權時效為十五年。
（三）再查「就土地及其改良物徵收之工程受益費，於各該工程
      開工之日起，至完工後一年內開徵。」為工程受益費徵收
      條例第六條第二項所明定，本件工程於七十五年十二月十
      一日完工，而被告於七十六年十月一日開徵工程受益費，
      符合上開完工後一年內開徵之規定；又政府為政策性考量
      ，並減輕工程受益費納費人負擔，依前揭工程受益費徵收
      條例第七條第一項規定，訂定本件工程受益費徵收計劃，
      自開徵日七十六年十月一日起分三年六期徵收。依前揭內
      政部九十年六月二十一日台九十內營字第九０八四一四六
      號令：「．．．請求權時效之起算時點，以實際開單徵收
      之繳納期限開始之日為起算點。」再依內政部九十四年一
      月二十七日台內營字第九四００八一三九四號書函：「．
      ．．說明．．．二、按依工程受益費徵收條例第七條第一
      項前段規定，工程受益費之徵收得一次或分期為之，另參
      照本部九十年六月二十一日台九十內營字第九０八四一四
      六號令工程受益費請求權時效之起算時點，以實際開單徵
      收之繳納期限開始之日為起算點；故分期開徵之工程受益
      費，其請求權時效之起算時點，應分別以其各期工程受益
      費之繳納時限開始之日為起算點。」復依法務部九十四年
      三月十四日法律字第九四０００七五七二號函「．．．說
      明．．．二、（二）．．．又工程受益費請求權時效起算
      點，應類推適用民法第一百二十八條後段規定，即以主管
      機關開單徵收之繳納期限開始之日為起算點，．．．。」
      故本件工程受益費請求權應以各期開單徵收之繳納期限開
      始日起算十五年，則系爭二筆土地之工程受益費自第一期
      實際開單徵收開始繳納日七十六年十月一日、第二期實際
      開單徵收開始繳納日七十七年四月一日、第三期實際開單
      徵收開始繳納日七十七年十月一日、第四期實際開單徵收
      開始繳納日七十八年四月一日起算十五年，即至九十一年
      九月三十日、九十二年三月三十一日、九十二年九月三十
      日及九十三年三月三十一日止，即已屆滿十五年；而查三
      民分處於九十三年七月二日始送達繳款書，均已逾越十五
      年請求權之時效，則該四期之工程受益費請求權已因十五
      年間不行使而消滅。至獅頭段二七六之六三地號土地，第
      五期應納費額一四、四九七元，實際開單徵收開始繳納日
      七十八年十月一日，及第六期應納費額一四、四九七元，
      實際開單徵收開始繳納日七十九年四月一日，至九十三年
      七月二日送達繳款書為止，尚未逾十五年請求權之時效，
      此二期共計二八、九九四元，仍應依法徵收。另獅頭段二
      七六之一四六地號土地，第五期應納費額一八、九五０元
      ，實際開單徵收開始繳納日七十八年十月一日，及第六期
      應納費額一八、九五０元，實際開單徵收開始繳納日七十
      九年四月一日，至九十三年七月二日送達繳款書為止，尚
      未逾十五年請求權之時效，此二期共計三七、九００元，
      仍應依法徵收。
（四）至原告所援引高雄高等行政法院九十一年度簡字第二０八
      號之判決意旨略以：「工程受益費之徵收時效應為五年，
      而非十五年，而徵收時效之起算點，依徵收條例第六條第
      二項規定，以工程完工後一年之開徵期限屆至開始起算，
      本件即應自七十八年十一月十九日之翌日起算徵收時效，
      至八十三年十一月十九日即已滿五年，是被告於八十九年
      開始補發本件工程受益費催繳書顯已逾五年之時效期間．
      ．．。」惟上開判決業經最高行政法院九十三年度判字第
      一七一五號判決將原判決廢棄。查本件工程於七十五年十
      二月十一日完工，被告於七十六年十月一日起開徵工程受
      益費，符合工程受益費徵收條例第六條第二項工程完工後
      一年內開徵之規定，至第五期及第六期，於七十八年十月
      一日及七十九年四月一日開單徵收，在該二日之前被告並
      無該二期工程受益費之徵收請求權，而於七十八年十月一
      日及七十九年四月一日開單後方有徵收請求權，依前開內
      政部九十年六月二十一日台九十內營字第九０八四一四六
      號令、內政部九十四年一月二十七日台內營字第九四００
      八一三九四號書函及法務部九十四年三月十四日法律字第
      九四０００七五七二號函等規定，則至九十三年七月二日
      送達繳款書為止，尚未逾十五年請求權之時效，仍應依法
      徵收。
（五）另查原告於七十五年五月承購本件土地時業已立具承諾書
      為：「本人向林重仁君承購高雄市○○區○○段二七六之
      六三、二七六之一四六、二七六之一八四、二七六之一八
      五地號土地四筆，因開闢七十五年度正義路南北段道路，
      應納之工程受益費尚未開徵，該筆土地於承購後，本人願
      意無條件負責繳納並放棄先訴抗辯權。」表示願意繳納當
      時已公告尚未開徵之工程受益費，一併敘明。
（六）至原告另案苓雅區○○段二四至二八地號等五筆土地工程
      受益費事件提起訴願，經高雄市政府九十四年十一月二十
      二日高市府法一字第五八二四四號訴願決定撤銷重核，然
      其撤銷重核理由略為：「系爭工程受益費之繳納義務人係
      於九十一年間始更正為訴願人（即原告），就訴願人（原
      告）而言，該工程受益費之徵收期間是否如原處分機關所
      認定，仍自七十六年十月一日起至七十九年四月三十日止
      分三年六期，並以各期繳納期限開始之日為系爭工程受益
      費請求權時效之起算點，不無疑義，亦即內政部上揭相關
      解釋所稱請求權時效之起算時點，以『實際開單徵收』之
      繳納期限開始之日為起算點，究係對工程受益人而言，抑
      或係就開闢工程而言，誠有釐清之必要。」然於本件工程
      受益費，自七十五年五月二十六日公告日起其繳納義務人
      即為原告，自七十六年十月一日起至七十九年四月三十日
      止分三年六期徵收，並以各期繳納期限開始之日為請求權
      時效之起算點。故其第五期及第六期，於七十八年十月一
      日及七十九年四月一日開單徵收，至九十三年七月二日送
      達繳款書催繳為止，尚未逾十五年請求權之時效，仍應依
      法徵收等語，聲明求為判決駁回原告之訴。
四、本件原告所有系爭土地，於七十五年五月十六日因買賣取得
    所有權，並於買受當時出具承諾書表示，系爭土地因開闢七
    十五年高雄市○○路○○段道路應納之工程受益費尚未開徵
    ，其願意無條件負責繳納。而高雄市○○路○○段道路開闢
    工程之工程受益費於七十五年五月二十六日公告徵收，該工
    程於七十五年十二月十一日完工，被告於七十六年十月一日
    起至七十九年四月三十日開徵工程受益費，分三年六期徵收
    ，第一期為：七十六年十月一日至同年月三十一日，第二期
    為：七十七年四月一日至同年月三十日，第三期為：七十七
    年十月一日至同年月三十一日，第四期為：七十八年四月一
    日至同年月三十日，第五期為：七十八年十月一日至同年月
    三十一日，第六期為：七十九年四月一日至同年月三十日；
    高雄市○○段二七六之六三及二七六之一四六地號土地，分
    別應納八六、九八六元及一一三、七０二元，因系爭工程受
    益費繳款書未經合法送達，原告除經被告因退稅辦理抵繳高
    雄市○○段二七六之六三地號土地，第一期應納費額計一四
    、五０一元中之一０、三三四元外，其餘尚有七六、六五二
    元，以及高雄市○○段二七六之一四六地號之一一三、七０
    二元均未繳納。被告三民分處乃改訂繳納期間自九十三年十
    一月一日至同年月三十日止合併一次徵收，並於同年七月二
    日送達繳款書，原告不服，以罹於消滅時效不得再徵收為由
    ，申請復查，經復查決定認為系爭兩筆土地之工程受益費分
    三年六期徵收，前四期均已罹於消滅時效，故應納費額更正
    為高雄市○○段二七六之六三地號二八、九九四元、高雄市
    ○○段二七六之一四六地號三七、九００元，共計六六、八
    九四元等情，業經兩造分別陳述在卷，並有高雄市開闢（拓
    寬、打通）道路工程受益費徵收底冊、原告承諾書、高雄市
    區土地卡、被告九十四年五月二十三日高市稽法字第０九四
    ００一九五０一號復查決定書及三民分處之繳款書等影本附
    於原處分卷可稽，應堪認定。是本件兩造爭點，為系爭兩筆
    土地之第五期及第六期工程受益費請求權，是否已罹於消滅
    時效？
五、本件原告起訴意旨，無非以：工程受益費徵收條例第六條第
    二項所規定之一年之期限為除斥期期，上開工程於七十五年
    十二月十一日完工，被告應於七十六年十二月十日前為請求
    權之行使，否則即屬無效之徵收處分；且該一年之期間，縱
    為特別規定之短期時限，被告應於完工一年內即七十六年十
    二月十日前為請求權之行使，否則原告即得行使抗辯權；又
    依最高行政法院九十三年度判字第一七一五號判決意旨，工
    程受益費之請求權起算點為工程完工後一年之開徵期限屆至
    開始起算，而非實際開單徵收之日起算，則本件工程受益費
    自七十六年十二月十一日起算，至九十年十二月十日亦罹於
    十五年之時效云云，資為爭議。
六、按「就土地及其改良物徵收受益費之工程，主辦工程機關應
    於開工前三十日內，將工程名稱、施工範圍、經費預算、工
    程受益費徵收標準及數額暨受益範圍內之土地地段、地號繪
    圖公告三十日，並於公告後三個月內，將受益土地之面積、
    負擔之單價暨該筆土地負擔工程受益費數額，連同該項工程
    受益費簡要說明，依第八條第二項規定以書面通知各受益人
    。．．．。」、「就土地及其改良物徵收之工程受益費，於
    各該工程開工之日起，至完工後一年內開徵。」、「工程受
    益費之徵收，得一次或分期為之．．．。」、「工程受益費
    之徵收，以土地及其改良物為徵收標的者，以稅捐稽徵機關
    為經徵機關；．．．。」工程受益費徵收條例第六條第一項
    前段、第二項、第七條第一項前段及第十三條前段分別定有
    明文。又前揭條例第六條第二項及第七條第一項前段規定經
    徵機關（即稅捐稽徵機關）應「於各該工程開工之日起，至
    完工後一年內開徵工程受益費」及「工程受益費之徵收，得
    一次或分期為之」，依民法第一百二十八條消滅時效起算之
    規定：「消滅時效，自請求權可行使時起算。」準此，分期
    徵收之工程受益費，其時效起算日，即應以實際開單徵收之
    繳納期限開始之日為起算點。
七、經查，本件原告於七十五年五月十六日買受取得系爭二筆土
    地，買受當時出具承諾書表示：上開土地因開闢七十五年正
    義南北段道路應納之工程受益費尚未開徵，其願意無條件繳
    納。該工程受益費於七十五年五月二十六日公告徵收，該工
    程於同年十二月十一日完工，被告於七十六年十月一日起至
    七十九年四月三十日開徵工程受益費，分三年六期徵收，其
    中第五期工程受益費繳納期限：七十八年十月一日至同年月
    三十一日，第六期工程受益費繳納期限：七十九年四月一日
    至同年月三十日，此有高雄市開闢（拓寬、打通）道路工程
    受益費徵收底冊、原告承諾書及高雄市區土地卡等影本附原
    處分卷可稽。是本件系爭工程第五期及第六期之工程受益費
    請求權消滅時效之起算日，即應為前揭繳納期限開始之日為
    起算點。是原告主張：本件工程受益費請求權消滅時效之起
    算點為系爭工程完工後一年云云，容屬有誤，尚不足採。
八、次按工程受益費之請求權時效，因工程受益費徵收條例及相
    關法令並無徵收期間之規定，則於行政程序法施行後始發生
    之工程受益費請求權，固應依上開行政程序法第一百三十一
    條規定，因五年間不行使而消滅；惟行政程序法施行前已發
    生工程受益費請求權之消滅時效期間，基於工程受益費之徵
    收，係國家為謀公共利益而設置、建造或維護公共設施，並
    對因此享有特別利益之人民，所為用以彌補施工費用支出之
    措施，此與一般租稅之課徵，係對人民普遍課賦，而非針對
    特定個人為之，並不相同。準此，工程受益費既非稅捐性質
    ，則行政程序法施行前工程受益費之請求權時效，自不應類
    推適用稅捐稽徵法第二十三條五年徵收期間之規定，而應類
    推適用民法第一百二十五條十五年消滅時效期間之規定，此
    參諸法務部九十年三月二十二日法九十令字第００八六一七
    號令：「行政程序法施行前已發生公法上請求權之消滅時效
    期間，不適用行政程序法第一百三十一條第一項規定，應依
    行政程序法施行前有關法規之規定，無相關法規規定者，得
    類推適用民法消滅時效之規定（即縱使殘餘時間，自行政程
    序法施行日起算較五年為長者，仍應依其期間）。．．．。
    」及內政部九十年六月二十一日台九十內營字第九０八四一
    四六號函亦謂：「工程受益費徵收條例第六條並非行政程序
    法第一百三十一條第一項所稱之特別規定，是行政程序法施
    行後始發生之工程受益費請求權，應依行政程序法第一百三
    十一條之規定辦理；其五年請求權時效之起算時點，以實際
    開單徵收之繳納期限開始之日為起算點。至該法施行前已發
    生之工程受益費請求權，得類推適用民法第一百二十五條規
    定因十五年間不行使而消滅（即縱使殘餘時間，自行政程序
    法施行日起算較五年為長者，仍應依其期間）。」均同斯旨
    ；另最高行政法院九十二年度判字第五０七號判決理由亦載
    ：「．．原審判決以工程受益費徵收條例第六條並非行政程
    序法第一百三十一條第一項所稱之特別規定，行政程序法施
    行後始發生之工程受益費請求權，固應依行政程序法第一百
    三十一條之規定，因五年不行使而消滅，其五年請求權時效
    之起算時點，以實際開單徵收之繳納期限開始之日為起算點
    。至行政程序法施行前已發生之工程受益費請求權之消滅時
    效期間，不適用行政程序法第一百三十一條第一項規定，應
    依行政程序法施行前有關法規之規定，無相關法規規定，應
    引用本院五十二年判字第三四五號判例意旨，類推適用民法
    第一百二十五條消滅時效之規定，因十五年不行使而消滅。
    本件上訴人所有系爭土地因豐原都市計畫第六之四號道路之
    開發，應繳納八十二年一、二期工程受益費，依台中縣稅捐
    稽徵處八十二年七月十六日八二中縣稅財字第四０五八八號
    公告事項一、規定各期繳納期限。第一期：自八十二年九月
    一日起至同年九月三十日止。第二期：自八十三年三月一日
    起至同年三月三十一日止。依前述說明，其請求權時效應為
    十五年，上訴人嗣於八十九年十一月一日收到補發（催繳）
    繳款書，並未逾徵收期間之規定，於法並無不合。．．」均
    同申行政程序法施行前工程受益費請求權消滅時效應類推適
    用民法第一百二十五條十五年消滅時效規定。則本件原告爭
    執系爭工程受益費請求權之行使，應適用一年之除斥期間或
    短期時效期間云云，顯係對相關法律規定之誤解，亦不足採
    。
九、又查：本件工程受益費以七十五年正義路南北段開闢工程之
    七十五年十二月十一為完工日期，被告於完工後開徵系爭工
    程受益費，分三年六期徵收，其中第五期工程受益費繳納期
    限：七十八年十月一日至同年月三十一日，第六期工程受益
    費繳納期限：七十九年四月一日至同年月三十日，因系爭工
    程受益費繳款書未經合法送達，三民分處乃改訂繳納期間自
    九十三年十一月一日至九十三年十一月三十日止合併一次催
    徵，並於同年七月間送達繳款書等情，為兩造所不爭執，並
    有高雄市開闢（拓寬、打通）道路工程受益費徵收底冊、三
    民分處之繳款書及原告復查申請書等影本附原處分卷可稽。
    故本件工程受益費第五期及第六期之徵收，自實際開單繳納
    期限開始之日為起算，即第五期為七十八年十月二日（始日
    不算），第六期為七十九年四月二日（始日不算），至九十
    三年七月間送達繳款書止，仍未逾十五年之請求權時效，故
    原告主張：本件工程受益費之請求權已罹於時效云云，顯有
    誤解，不足採取。
十、綜上所述，原告之主張既不足取，被告依首揭法律規定發單
    徵收原告系爭土地第五期及第六期受益費合計六六、八九四
    元，並無違誤。訴願決定遞予維持，亦無不合。原告起訴意
    旨求為撤銷，為無理由，應予駁回。又本件事證已臻明確，
    兩造其餘攻擊防禦方法，均核與本件判決結果不生影響，爰
    不一一論述，附此敘明。另本件係屬簡易訴訟事件，爰不經
    言詞辯論為之。
十一、據上論結，本件原告之訴為無理由，依行政訴訟法第二百
      三十六條、第二百三十三條第一項、第一百九十五條第一
      項後段、第九十八條第三項前段，判決如主文。
中    華    民    國    95    年     3    月    8     日
                  第三庭      法  官   詹日賢
以上正本係照原本作成。
如不服本判決，應於送達後20日內，向本院提出上訴狀並表明上
訴理由，如於本判決宣示後送達前提起上訴者，應於判決送達後
20日內補提上訴理由書（須按他造當事人人數附繕本）。
提起上訴應預繳送達用雙掛號郵票7份（每份34元）。
中    華    民    國    95    年     3    月    8     日
                              書記官   林幸怡
附註:
行政訴訟法第235條（第1項、第2項）:
對於適用簡易程序之裁判提起上訴或抗告，須經最高行政法院之
許可。
前項許可，以訴訟事件所涉及之法律見解具有原則性者為限。


司法院資訊處製作；財團法人民間司法改革基金會備份。
